臺灣臺中地方法院民事判決　　　　　　　96年度訴字第1855號
原　　　告　第一產物保險股份有限公司
法定代理人　乙○○
訴訟代理人　丁○○
被　　　告　順吉工業有限公司
法定代理人　戊○○
被　　　告　丙○○
　　　　　　　　　　　16號
上列二人
訴訟代理人　甲○○　　住桃園市.
上列當事人間請求損害賠償事件，於民國96年11月13日言詞辯論
終結，本院判決如下：
    主      文
被告應連帶給付原告新臺幣柒拾萬陸仟柒佰貳拾元，及自民國九
十六年六月二日起至清償日止，按週年利率百分之五計算之利息
。
原告其餘之訴駁回。
訴訟費用由被告連帶負擔十分之六，餘由原告負擔。
    事實及理由
一、兩造之主張：
  (一)原告起訴主張：訴外人陳邱美鸞所有車牌號碼9586-NT號自
    用小客車有向原告投保車體損失險。嗣於保險期間，在96年
    2月25日上午3時50分許，由訴外人陳松喬駕駛該車行經國道
    一號高速公路北向57.7公里處，遭被告順吉工業有限公司之
    受僱人即被告丙○○駕駛被告順吉公司所有車牌號碼7091-H
    Y號自用小貨車，因駕駛不慎自後追撞，而發生車禍，致造
    成訴外人陳邱美鸞所有前揭車輛毀損報廢，應由被告丙○○
    負肇事之責任。經訴外人陳邱美鸞請求給付保險金後，原告
    已經依約賠付新台幣（下同）1,120,000元予訴外人陳邱美
    鸞，依保險法第53條規定，原告已經取得代位權，而本件系
    爭車禍既應由被告順吉公司之受僱人即被告丙○○負肇事責
    任，被告順吉公司應負連帶賠償之責。爰依民法第191條之2
    、第188條及保險法第53條規定，代位請求被告連帶賠償等
    語。並聲明：被告應連帶給付原告1,120,000元，及自起訴
    狀繕本送達翌日即96年6月2日起至清償日止，按週年利率5%
    計算之利息。
  (二)被告則以：被告丙○○於96年2月25日上午3時50分許，駕駛
    被告順吉公司所有車牌號碼7091-HY號自用小貨車搭載雞隻
    ，行駛至國道1號高速公路北上57公里附近，準備自外側車
    道進入內壢交流道出口匝道前，被不明車輛自後追撞，被告
    丙○○即緊急煞車，致車輛失控迴轉逆衝至高速公路中間，
    撞到紐澤西水泥護欄始停止，被告丙○○並未自後追撞訴外
    人陳松喬所駕駛車牌號碼9586-NT號自用小客車。且依肇事
    後照片可知，訴外人陳松喬所駕車輛左後側嚴重扭曲凹陷，
    應該是遭重車或大型車輛自左撞擊後，失控右側擦撞護欄而
    受損；而被告丙○○所駕車輛僅為前方保險桿以下受撞擊而
    掉落，受損及撞擊程度並不大，右前方下方受力較大，應係
    斜角撞擊護欄所致；且如係被告丙○○所駕車輛以前方或右
    前方強力撞擊人訴外人陳松喬所駕車輛，依慣性兩車應同時
    推撞至外側護欄，而非被告丙○○所駕車輛反向迴轉撞擊內
    側護欄。依兩車受損之位置、程度、角度與車輛停止之情形
    ，均不吻合且不合理；再二車駕駛人於警詢時均稱不知被何
    車所追撞，實不宜推論被告丙○○所駕車輛追撞人訴外人陳
    松喬所駕之車輛，而臺灣省桃園縣區車輛行車事故鑑定委員
    會鑑定結果，亦認事實未明而無法遽以鑑定，依卷證資料即
    無法查明兩車是否發生碰撞，且無法認定責任歸屬，自應由
    原告負舉證之責等語資為抗辯。並聲明：原告之訴駁回。
二、下列事實為兩造所不爭執，並有原告提出之統一發票、進口
    與貨物稅完（免）稅證明書、汽車新領牌照申請書、汽車車
    輛異動登記書、汽車保險計算書等為證，且有本院依職權向
    內政部警政署國道公路警察局第一警察隊調閱之肇事現場圖
    、道路交通事故調查報告表、道路交通調查筆錄等附卷可稽
    ，自堪信為真實，本院採為判決之基礎。
  (一)訴外人陳松喬所駕駛之車牌號碼9586-NT號自用小客車（車
    主為陳邱美鸞）於96年2月25日上午3時50分許，在國道一號
    高速公路北向57.7公里處發生車禍，致造成車輛毀損報廢。
  (二)車牌號碼9586-NT號自用小客車有向原告投保車體損失險，
    經被保險人陳邱美鸞向原告請求給付保險金後，原告已經給
    付被保險人陳邱美鸞1,120,000元。
  (三)車牌號碼9586-NT號自用小客車之原發照日期為95年2月27日
    ，兩造同意關於本件損害賠償之請求，折舊以千分之三六九
    計算。
  (四)被告丙○○於事故發生時為被告順吉公司之受僱人，駕駛被
    告順吉公司所有車牌號碼7091-HY號自用小貨車執行送貨之
    職務。如被告丙○○就原告所承保之該車牌號碼9586-NT號
    自用小客車肇事事故，有應負賠償之責時，被告順吉公司應
    負連帶賠償之責任。
三、本件訴訟之爭點：
    被告丙○○駕駛之車牌號碼7091-HY號自用小貨車有無與原
    告所承保之該就車牌號碼9586-NT號自用小客車發生碰撞？
    就系爭交通事故之發生，是否有過失？應否負賠償之責？
四、得心證之理由：
  (一)原告主張之上開事實，業據提出與其所述事實相符之之統一
    發票、進口與貨物稅完（免）稅證明書、汽車新領牌照申請
    書、汽車車輛異動登記書、汽車保險計算書等為證，並經本
    院依職權向內政部警政署國道公路警察局第一警察隊調取該
    道路交通事故案卷核閱屬實，並有相關肇事現場圖、道路交
    通事故調查報告表、道路交通調查筆錄影本等附卷可稽。至
    於被告丙○○雖辯稱其係駕駛車牌號碼7091-HY號自用小貨
    車搭載雞隻，行駛至國道1號高速公路北上57公里附近，準
    備自外側車道進入內壢交流道出口匝道前，被不明車輛自後
    追撞後，緊急煞車而失控迴轉逆衝至高速公路中間，撞到紐
    澤西水泥護欄始停止，並未自後追撞訴外人陳松喬所駕駛車
    牌號碼9586-NT號自用小客車，訴外人陳松喬亦係遭其他不
    明車輛撞擊者等語。然查依卷附肇事現場圖所示，於事故地
    點僅有兩處撞擊點，分屬被告丙○○所駕車牌號碼7091-HY
    號自用小貨車及訴外人陳松喬所駕駛車牌號碼9586-NT號自
    用小客車撞擊所致，並無其他第3或第4部車輛肇事事故之跡
    證，雖被告抗辯該第3及第4部車是分別自後追撞被告丙○○
    及訴外人陳松喬所駕車輛後逃逸，故現場僅有被告丙○○及
    訴外人陳松喬之車輛等語，然此則僅屬被告推測之詞，並未
    提出其他事證以實其說，已然不足採信。且查高速公路行車
    速度極快，稍有不慎即易造成重大禍端，此為眾所皆知之事
    實，則是否可能如被告所辯，在同時或短時間內，先後有二
    部車分別追撞被告丙○○及訴外人陳松喬所駕車輛後，均不
    失控且未留有其他碰撞跡證，而得從容逃逸，顯非事理之常
    。又被告雖辯稱其係遭其他不明車輛自後追撞後，始失控迴
    轉撞擊中央分隔島之紐澤西水泥護欄等語。然以卷附由內政
    部警政署國道公路警察局第一警察隊於事發時所拍攝被告丙
    ○○所駕車輛照片觀察，該車牌號碼7091-HY號自用小貨車
    之後側，雖車牌號碼及懸掛車牌之橫桿有略為向內凹陷之情
    ，然細查其車牌數字號碼之黑色油漆仍然完整，並未有任何
    因遭外力撞擊而新生油漆剝落之撞擊痕跡；該懸掛車牌之橫
    桿雖亦略為向內凹陷，然其外觀上亦無新碰撞之跡象，且其
    兩側與車體焊接之接合處及中央因向內凹陷而產生之裂痕處
    ，自照片觀之均已呈現鏽蝕之狀態，可認該向內凹陷之狀態
    ，已有相當之期間，而非事故當日所造成，否則即不應有因
    生鏽之情狀發生；顯見於事故當時，被告丙○○所駕車牌號
    碼7091-HY號自用小貨車之後側，並未有遭他人追撞之情事
    ，被告此部分抗辯，自非可採。再查依肇事後由員警所拍攝
    兩造車輛所損之情況觀察，被告丙○○所駕車輛係車頭受損
    ，而訴外人陳松喬所駕車輛則左後側嚴重受損，右側則有擦
    撞護欄之痕跡，車頭則尚稱完整；並車身上留有遭他車撞擊
    所留之藍色漆痕，且該油漆之顏色復與被告丙○○所駕車輛
    之顏色相同，均有卷附照片可證；而被告所辯其係後方遭他
    人追撞之情，為不可採，已敘述如前，顯見本件該肇事事故
    ，係由被告丙○○駕駛車牌號碼7091-HY號自用小貨車自後
    方往前追撞訴外人陳松喬所駕駛車牌號碼9586-NT號自用小
    客車而肇事。被告雖又辯稱依肇事後照片可知，訴外人陳松
    喬所駕車輛左後側嚴重扭曲凹陷，應係遭大型車輛自後嚴重
    撞擊，被告丙○○所駕車輛僅為前方保險桿以下受撞擊而掉
    落，受損及撞擊程度並不大，右前方下方受力較大，應係斜
    角撞擊護欄所致；依兩車受損之位置、程度、角度與車輛停
    止之情形，且訴外人陳松喬於警詢時亦稱其不知遭何人撞擊
    等語，而抗辯訴外人陳松喬所駕車輛應非遭被告丙○○撞擊
    等語。然查訴外人陳松喬所駕車輛之受損並非僅因遭他人撞
    擊所致，其於車輛遭人自後撞擊後，尚失控撞擊高速公路外
    側之紐澤西護欄，致車體嚴重受損，甚至已經報廢；雖其車
    輛之左後側受損最嚴重，然究無法依現存照片所呈現車體受
    損後之狀態，即用以推斷是遭大型車輛第一次撞擊即造成車
    體後方之扭曲變形，亦或其後因失控再第二次撞擊護欄所致
    。再高速公路因速度快，撞碰後常造成車體及人員之嚴重損
    傷，而依訴外人陳松喬所駕車輛肇事後嚴重受損之狀態，且
    係遭他人自後追撞，事出突然，未發生人員之重大傷害，已
    屬幸運，如何能期待其於事發後能明確陳述究係遭何人或何
    車碰撞，是其雖於警詢時陳述與不詳車號發生事故，亦不足
    為有利於被告事實之認定。綜上，被告前揭抗辯均不足採；
    原主張其承保之系爭車輛，是由訴外人陳松喬駕駛，而於前
    揭事故時、地，遭被告順吉公司之受僱人即被告丙○○駕駛
    被告順吉公司所有上揭自用小貨車自後追撞而失控肇事等事
    實，尚屬可信，堪認為真實。而按汽車在同一車道行駛時，
    除擬超越前車外，後車與前車之間應保持隨時可以煞停之距
    離。汽車行駛時，駕駛人應注意車前狀況，並隨時採取必要
    之安全措施，道路交通安全規則第94條第1項、第3項定有明
    文；被告丙○○駕駛車輛自應注意上述交通安全規則之規定
    ，且依當時情況，雖然天候為雨、路面濕潤，然路面並無障
    礙且係於夜間有照明之柏油路面，並無不能注意之情事，被
    告丙○○自應注意於高速公路行車時應與前車保持隨時可以
    煞停之距離，且應注意車前狀況，並隨時採取必要之安全措
    施，其能注意而疏於注意，確有過失至明，且因被告丙○○
    之過失而致本件肇事事故之發生，致原告所承保之該車牌號
    碼9586-NT號自用小客車發生損毀之結果，為有相當因果關
    係，應足認定。
  (二)按汽車、機車或其他非依軌道行駛之動力車輛，在使用中加
    損害於他人者，駕駛人應賠償因此所受之損害；又因故意或
    過失，不法侵害他人之權利者，負損害賠償責任；損害賠償
    除法律另有規定或契約另有訂定外，應以填補債權人所受損
    害及所失之利益；又不法毀損他人之物者，被害人得請求賠
    償其物因毀損所減少之價額。民法第191條之2前段、第184
    條第1項前段第216條第1項、第196條分別定有明文。次按被
    保險人因保險人應負保險責任之損失發生，而對於第三人有
    損失賠償請求權者，保險人得於給付賠償金額後，代位行使
    被保險人對於第三人之請求權；但其所請求之數額，以不逾
    賠償金額為限，保險法第53條第1項亦有明文。本件原告主
    張其所承保之上開車牌號碼9586-NT號自小客車因本件車禍
    毀損報廢，已經賠償被保險人即訴外人陳邱美鸞1,120,000
    元，業據其提出上開統一發票、汽車車輛異動登記書、汽車
    保險計算書等為證，且被告對於上揭原告已經賠付之費用並
    不爭執，應認原告主張其所承保之前揭車輛因本件事故受損
    賠付訴外人陳邱美鸞之事實，為屬可採。又訴外人陳邱美鸞
    所有上開自小客車，為95年2月27日領牌使用，有原告提出
    上開行車執照影本可稽，距本件於96年2月25日肇事時，差2
    日即已足使用1年，而兩造同意依定率遞減法折舊千分之369
    （見前揭兩造不爭執事項），據此，扣除折舊額後，原告得
    請求之金額應為706,720元（計算式：第1年折舊額：1,120,
    000元×0.369=413,280元，餘額為1,120,00 0元－413,280
    元=706,720元）。
  (三)給付有確定期限者，債務人自期限屆滿時起，負遲延責任。
    給付無確定期限者，債務人於債權人得請求給付時，經其催
    告而未為給付，自受催告時起，負遲延責任。其經債權人起
    訴而送達訴狀，或依督促程序送達支付命令，或為其他相類
    之行為者，與催告有同一之效力。民法第229條第1項、第2
    項定有明文。又遲延之債務，以支付金錢為標的者，債權人
    得請求依法定利率計算之遲延利息。但約定利率較高者，仍
    從其約定利率。應付利息之債務，其利率未經約定，亦無法
    律可據者，週年利率為百分之五，民法第233條第1項、第20
    3條亦有明文。本件原告依保險法第53條代位訴外人陳邱美
    鸞對被告行使之侵權行為債權，核屬無確定期限之給付，既
    經原告起訴而於96年6月1日送達訴狀，有送達證書可憑，被
    告迄未給付，當應負遲延責任。是原告請求自起訴狀繕本送
    達被告翌日即96年6月2日起，按週年利率5%計算之法定遲延
    利息，核無不合。
  (四)綜上所述，原告代位訴外人陳邱美鸞依侵權行為之法律關係
    ，請求被告連帶給付706,720元，及自96年6月2日起至清償
    日止，按週年利率5%計算之利息，為有理由，應予准許。逾
    此部分之請求，為無理由，應予駁回。
五、本件事證已臻明確，兩造其餘攻擊防禦方法及所舉證據，經
    審酌結果，與本件判決結論均無影響，爰不一一論述，附此
    敘明。
六、據上論結，本件原告之訴為一部有理由，一部無理由，依民
    事訴訟法第85條第2項，判決如主文。
中　　華　　民　　國　　96　　年　　11　　月　　27　　日
                  民事第三庭    法　官　林源森
以上正本係照原本作成。
如對本判決上訴，須於判決送達後20日內向本院提出上訴狀（須
附繕本）。
中　　華　　民　　國　　96　　年　　11　　月　　27　　日
                                書記官　黃士益
